【裁判字號】    95,聲繼,47
【裁判日期】    951002
【裁判案由】    聲明繼承
【裁判全文】
臺灣臺中地方法院民事裁定              95年度聲繼字第47號
聲  明  人  丁○○
            甲○○
            丙○○
上列聲明人聲明繼承遺產事件，本院裁定如下：
    主  文
聲明駁回。
程序費用由聲明人負擔。
    理  由
一、本件聲明意旨略以：被繼承人乙○係民國二十一年五月十一
    日出生，生前設籍居住臺中市○區○○里○○鄰○○路六三
    巷九號二樓，於九十三年十二月十一日死亡。聲明人分別為
    被繼承人之弟媳及姪女，居住大陸地區，依法對於被繼承人
    乙○在臺灣地區之遺產有繼承權。爰依臺灣地區與大陸地區
    人民關係條例第六十六條暨施行細則第四十三條規定，向本
    院聲明繼承之意思表示等情。
二、按被繼承人為大陸地區人民者，關於繼承，依該地區之法律
    ，但在臺灣地區之遺產，適用臺灣地區之法律，臺灣地區與
    大陸地區人民關係條例第六十條定有明文。復按我國民法第
    一千一百四十八條前段規定，繼承人自繼承開始時，除本法
    另有規定外，承受被繼承人財產上之一切權利義務。同法第
    第一千一百三十八條所定第一順序之繼承人，有於繼承開始
    前死亡或喪失繼承權者，由其直系血親卑親屬代位繼承其應
    繼分，民法第一千一百四十條定有明文。又遺產繼承人，除
    配偶外，依下列順序定之：一、直系血親卑親屬。二、父母
    。三、兄弟姐妹。四、祖父母，亦為民法第一千一百三十八
    條所明定。是於繼承開始前死亡或喪失繼承權，而得由其直
    系血親卑親屬代位繼承其應繼分之繼承人，僅限於民法第一
    千一百三十八條所定第一順序之繼承人，即被繼承人之直系
    血親卑親屬。是得依前開規定代位繼承者，以第一順序繼承
    人之直系血親卑親屬得代位繼承其應繼分，第三順序繼承人
    之兄弟姊妹並無代位繼承權可言。
三、經查：本件聲明人主張其等分別為被繼承人乙○在大陸地區
    之弟媳、姪女云云，依法向本院為聲明繼承之意思表示云云
    ，業據提出經中華人民共和國湖南省長沙市區公證處作成之
    親屬關係公證書等件在可憑，該親屬關係有公證書係經湖南
    省長沙市區公證處所作成，並經財團法人海峽交流基金會認
    證之文書，依臺灣地區與大陸地區人民關係條例第七條規定
    ，在大陸地區製作之文書，經行政院設立或指定之機構或委
    託之民間團體驗證者，推定為真正，是前揭親屬關係公證書
    所記載之內容應屬真正。綜上，本院依非訟程序所為書面形
    式審查，聲明人丁○○為被繼承人乙○之弟媳，聲明人甲○
    ○、丙○○為被繼承人之姪女，均非被繼承人之直系血親卑
    親屬，尚無繼承權可為行使，業如前述，聲明人自無從依民
    法關於代位繼承之規定聲明繼承，從而聲明人本於臺灣地區
    與大陸地區人民關係條例第六十六條之規定，向本院為繼承
    之表示，尚非有據，應予駁回。
四、依非訟事件法第二十一條第一項前段，裁定如主文。
中    華    民    國    95    年    10    月    2     日
                  家事法庭     法  官   楊熾光
以上為正本係照原本作成
如不服本件裁定，得於裁定書送達之翌日起十日內，以書狀敘述
理由，向本庭提起抗告。並應繳納抗告費新台幣一千元。
中    華    民    國    95    年    10    月    2     日
                               書記官


司法院資訊處製作；財團法人民間司法改革基金會備份。
